臺灣高等法院高雄分院刑事判決　　　　　　　　　九十一年度交上易字第一五六號
　　上訴人　臺灣高雄地方法院檢察署檢察官
　　被　告　乙○○
右上訴人因被告公共危險案件，不服臺灣高雄地方法院九十一年度交易字第一三五號
中華民國九十一年五月二日第一審判決（起訴案號：臺灣高雄地方法院檢察署九十年
度偵字第二０００七號）提起上訴，本院判決如左：
    主  文
上訴駁回。
    理  由
一、公訴意旨略以：被告乙○○於民國九十年十月二十四日晚上七時許，飲酒後吐氣
    所含之酒精成分高達每公升０．三八毫克，已不能安全駕駛動力交通工具，竟仍
    駕駛車牌號碼ＶＬ－九八五八號自用小客車上路，沿鳳山市○○○路行駛（聲請
    簡易判決處刑書誤載為高雄市同路），於同日晚間十時四十分許，行經該路與五
    甲三路口時，因酒意發作而與甲○○○所騎乘之ＯＦＪ－一四二號重型機車發生
    碰撞，經警見其略有酒意，對之施以呼氣酒精測試而查獲，因認被告涉犯刑法第
    一百八十五條之三之服用酒類不能安全駕駛動力交通工具而駕駛罪嫌云云。
二、按犯罪事實應依證據認定之，無證據不得推定其犯罪事實；又不能證明被告犯罪
    者，應諭知無罪之判決，刑事訴訟法第一百五十四條、第三百零一條第一項分別
    定有明文。又按服用酒類不能安全駕駛動力交通工具而駕駛者，八十八年四月二
    十三日生效施行之刑法第一百八十五條之三，將之列於公共危險罪處罰，其立法
    目的，本在藉由抽象危險犯之構成要件，以刑罰制裁力量嚇阻酒後駕車之行為，
    進而確保參與道路交通往來人車之安全，因此並不以對於道路交通往來人車發生
    具體實害為要件。然所謂「不能安全駕駛」，性質上乃屬不確定法律概念，然當
    人飲酒後，若以呼氣酒精濃度測試器測得之呼氣濃度達到每公升０．五五毫克時
    ，反應較慢，感覺減低，將影響駕駛；達到每公升０‧七五毫克時，思考與個性
    行為均會改變；達到每公升一‧０毫克時，步態不穩，噁心嘔吐，精神混惑不清
    晰；達到每公升一‧五毫克時，說話不清楚，感覺喪失，視力模糊；達到每公升
    二‧０毫克時，體溫與血糖均降低，肌肉控制差，甚至會導致癲癇發作；達到每
    公升三‧五毫克時，則已經神智不清，反射減低，甚至呼吸抑制（行政院國軍退
    除役官兵輔導委員會臺北榮民總醫院以民國八十八年八月五日（八八）北總內字
    第二六八六八號函可供參考）；法務部於八十八年五月間，即召開「研商訂定刑
    法第一百八十五條之三服用毒品、麻醉藥品、酒類或其他相類之物，不能安全駕
    駛交通動力工具之認定標準」會議，會中決定參考德國、美國認定標準，對於酒
    精濃度呼氣達「每公升０．五五毫克」或「血液濃度達千分之一．一」以上者，
    因依醫學實驗證明所得經驗法則，肇事率為一般正常人之十倍以上，而認為已達
    不能安全駕駛之標準，（詳參法務部八十八年五月十八日法八八檢字第一六
    六九號函），期統一建立執法機關移送之準則，以符法之安定性以供法院認定事
    實參考，以符法之安定性。是參酌上開本於專業科學數據所得意見，認定飲酒後
    酒精濃度呼氣達每公升０．五五毫克或血液濃度達千分之一．一以上者，該當於
    刑法第一百八十五條之三所謂之「不能安全駕駛」之抽象危險度，於證據法則上
    較無危險之疑慮，例外情形，可依個案再參酌警方所製作之「刑法第一百八十五
    條之三案件測試觀察紀錄表」所列具體情狀，調整「飲酒後酒精濃度呼氣達每公
    升０．五五毫克或血液濃度達千分之一．一以上」之統一認定標準，而予決定是
    否排除適用。至駕駛人若飲酒後未達前開濃度數值，則是否已達「不能安全駕駛
    」之抽象危險程度，於證據法則上固仍應參酌個案之具體事實而為認定，然既已
    不符一般專業論理所求出之上開數值，原則上即應認同「不能安全駕駛」之不該
    當，若例外不採上開數據標準，則必須有更明確具體事實，以佐證其確已達「不
    能安全駕駛」程度，否則本罪疑惟輕之證據法則，尚難遽因酒後常見之某些人體
    反應，即逕認刑罰構成要件該當。
三、查，本件公訴人認被告涉犯上開刑法第一百八十五條之三服用酒類不能安全駕駛
    動力交通工具而駕駛罪嫌，無非以被告自承其有服用酒類後駕車之行為，況被告
    因此已肇事發生車禍，且其酒精濃度測試值已達每公升０．三八毫克，足認其確
    已達酒後不能安全駕駛之程度；另有被害人甲○○○於警訊中之指述，及道路交
    通事故現場圖、談話紀錄表、酒精測試紀錄表各一紙附卷等，資為其論據。惟訊
    之被告乙○○固不否認有酒後駕車，與甲○○○所騎乘之機車發生擦撞，事後經
    警實施呼氣酒精濃度測試值為每公升０．三八毫克等事實，惟堅決否認有何前開
    犯行，辯稱：伊雖有飲酒，但仍可安全駕駛等語。經查，被告於偵審中固供承：
    伊未看見被害人所騎乘之機車從何方駛來，一時疏忽而撞上等語，然本件肇事時
    間為夜間十點四十分，行車視線自難與日間相比擬，肇事地點又為丁字路口，路
    況本即較一般十字路口複雜，姑不論是否酒後駕車，行車轉彎若稍有不慎，本即
    易於肇事；而被害人甲○○○警訊中原陳稱：伊騎乘機車沿五甲三路行駛至五福
    二路口，俟綠燈直行往五福二路口時與被告所駕之車輛左轉而發生擦撞等語，嗣
    於原審中改稱：伊原本在福誠國中內與朋友聊天，自國中出來在前面等待綠燈亮
    起往五福二路方向直行（原審卷九十一年三月十四日訊問筆錄），對其案發前行
    進方向之陳述前後不一，已難供其於本件肇事原因絕對未有過失之依據，況兩車
    動態間路口肇事，客觀言之，若無明確證據，難謂一方完全過失，另一方完全無
    過失，本難僅據被害人片面指述即認定被告為肇致本件車禍之主因。從而，依卷
    附道路交通事故現場調查報告表暨現場圖、談話紀錄表、照片及被告之酒精測試
    紀錄表等，僅能證明被告有於飲酒後駕車，及本件車禍發生之事實，並無以證明
    本次車禍係因被告酒後不能安全駕駛而肇致，尚無從認定被告酒後已達不能安全
    駕駛之程度甚明；參以被害人甲○○○於警訊及原審調查時，均未指陳被告有何
    酒後已不能安全駕駛情事，且本件肇事後，亦由被告報警處理及將被害人送醫，
    並在現場等候警方到場處理等情，已據被害人甲○○○及證人郭世雄即現場處理
    警員證述一致在卷，苟被告酒後已達不能安全駕駛之程度，則其事理判斷之反應
    及身體所散發酒氣，理非如此行為胍絡之表現。至證人郭世雄雖稱：被告有講話
    較不清楚，比較多話等情，而卷附警方案發後製作之「刑法第一百八十五條之三
    案件測試觀察紀錄表」所列具體情狀亦載明被告測試過程有「含糊不清」、「多
    話」等情狀，然相較案發後製作之「刑法第一百八十五條之三案件測試觀察紀錄
    表」所列具體情狀項目達十三大項，各項依其情狀嚴重程度各有不同等級評價，
    本件被告酒後測試情狀僅其中二項，情狀等級均非最屬嚴重程度，且依其情狀集
    中於語言表達事項，而未及判斷力、肢體反應度等具體情狀事項，而所謂講話不
    清楚、多話等係收聽者短暫性主觀認知情狀，倘未同時佐以對被告施以其他生理
    平衡或心理鑑衡之測試，尚難據此即認係酒後不能安全駕駛之酒醉現象，參以證
    人郭世雄亦證稱：被告精神狀態尚可，也配合警方製作筆錄等語，此外被告肇事
    後即無其他行為反應異常情事，是被告縱有於飲酒後駕車之行為，然既別無其他
    足認其有不能安全駕駛之具體情況，即難以該罪相繩。此外，復查無其他積極證
    據足資證明被告有公訴人所指之服用酒類不能安全駕駛動力交通工具而駕駛之犯
    行，揆諸前揭說明，自屬犯罪不能證明，原審法院諭知被告無罪，即無不合，原
    審檢察官猶執陳詞認被告有罪，指摘原判決不當，即無理由，應予駁回。
據上論斷，應依刑事訴訟法第三百六十八條，判決如主文。
本案經檢察官朱文彬到庭執行職務。
中    華    民    國      九十一      年      七      月     十八   日
      臺灣高等法院高雄分院刑事第八庭
                                  審判長法官  張盛喜
                                        法官  邱永貴
                                        法官  洪兆隆
右正本證明與原本無異。
不得上訴。
                                  法院書記官  吳福連
中    華    民    國      九十一      年      七      月    十八    日
